臺灣新竹地方法院行政訴訟判決　
109年度交字第153號
原      告  郭彥添  
被      告  交通部公路總局新竹區監理所

代  表  人  黃萬益  
訴訟代理人  胡惠茹  
上列當事人間交通裁決事件，原告不服被告民國109年7月7日竹
監裁字第50-E00000000號裁決，提起行政訴訟，本院判決如下：
    主   文
原告之訴駁回。
訴訟費用新臺幣參佰元由原告負擔。
    事實及理由
壹、程序事項：
    查本件係因原告不服被告依道路交通管理處罰條例（下稱道
    交條例）所為裁決，而提起撤銷訴訟，屬交通裁決事件，依
    前揭規定，爰不經言詞辯論，逕行裁判，合先敘明。
二、事實概要：
    原告駕駛所有車牌號碼000-0000號自用小客車（下稱系爭車
    輛），於民國109年2月20日17時25分許，行經新竹縣竹北市
    自強南路與成功八路交岔路口（下稱系爭路口），因有「駕
    車行經有燈光號誌管制之交岔路口、於紅燈時穿越路口停止
    線」之違規行為，經民眾提出行車紀錄器攝得之影像檢舉，
    原經新竹縣政府警察局竹北分局（下稱舉發機關）警員認定
    有道交條例第53條第1項之「駕車行經有燈光號誌管制之交
    岔路口闖紅燈」之交通違規事實，而於109年4月7日以第E00
    000000號違反道路交通管理事件通知單進行舉發。原告不服
    、提起申訴及訴訟，嗣經被告重新審查，因違規條款及違規
    事實尚有疑義，爰撤銷前開裁決書，而另函變更舉發條款為
    道交條例第53條第2項之「駕車行經有燈光號誌管制之交岔
    路口紅燈右轉」之交通違規，惟原告猶為不服、提出申訴，
    被告遂於109年7月7日以竹監裁字第50-E00000000號重新開
    立裁決書，裁處原告罰鍰新台幣(下同)600元整、並記違規
    點數3點，並當場完成送達。原告仍不服，遂提起本件行政
    訴訟。
三、原告主張：
    伊於當日前往文具店購買文具而駕駛系爭車輛行經系爭路口
    ，伊絕無闖紅燈(含左轉、直行、迴轉及右轉)之行為，始終
    都是閃著右邊閃光燈，以極慢速度往右邊停靠，僅暫時停車
    ，並無伸入路口範圍及穿越路口之意圖，亦未穿越路口至銜
    接路段、或有紅燈右轉之違規行為，且因已離開汽機車之行
    駛路徑，故即使路口之紅燈轉換成綠燈，也絕對不足以妨害
    其他方向車道之用路人通行，自不符合闖紅燈認定之標準。
    另由舉發光碟的內容可以看到斯時伊前、後方均無汽、機車
    ，伊仍無右轉之行為，足見伊並無右轉之意圖與行為，且伊
    於尚未壓到系爭路口的行人穿越道前即倒車進入文具店買東
    西，舉發光碟並沒有拍到後續有利於伊的部份，顯有不公等
    語。原告並聲明：原處分撤銷。
四、被告則答辯以：
（一）本案經竹北分局109年8月7日竹縣北警交字第1093601940
      號函復：駕駛人駕駛系爭車輛車輛於竹北市自強南路與成
      功八路交岔路口行駛，確有於面對圓形紅燈時超越停止線
      ，並已駛入路口之行人穿越道內，已具交通部82年04月22
      日交路字第009811號函有關闖紅燈之態樣（三）等語。
（二）經檢視本案採證光碟，檢舉人行車紀錄器影像時間2020/0
      2/20 17：25：24顯見當時違規路口號誌為紅燈，原告車
      輛於紅燈亮後仍繼續前行並使用右側方向燈慢速行駛至機
      車停等區後再往前超越停止線(影像時間2020/02/20 17：
      25：29-17:25:32)，嗣後原告車輛仍無視於紅燈而有穿越
      自強南路與成功八路口之意圖，並見其車頭及車身仍持續
      緩慢右轉行駛至行人穿越道上(影像時間2020/02/20 17:2
      5:33-17：25：39)，其車身已伸入路口範圍，實已影響另
      一道路之用路人使用系爭路口之路權，增加路口行車之危
      險。綜上採證資料證明，原告違規行為屬實，依法舉發並
      無違誤。本件原告之訴為無理由等語。並聲明：駁回原告
      之訴。
五、本件如事實概要欄所述之事實，有系爭舉發違規通知單、申
    訴意見、原處分書、舉發光碟等件附卷可稽，堪認為真實。
    兩造之爭點應為：原告於上開時、地，是否確有「駕車行經
    有燈光號誌管制之交岔路口紅燈右轉」之交通違規？原處分
    是否合法？
六、本院之判斷：
（一）按「汽車駕駛人，行經有燈光號誌管制之交岔路口闖紅燈
      者，處新臺幣1,800元以上5,400元以下罰鍰（第1項）。
      前項紅燈右轉行為者，處新臺幣600元以上1,800元以下罰
      鍰（第2項）。」、「汽車駕駛人有下列各款所列條款之
      一者，除依原條款處罰鍰外，並予記點：…三、有…第53條
      …情形之一者，各記違規點數3點。」道交條例第53條、第
      63條第1項第3款亦分別定有明文。又停止線，用以指示行
      駛車輛停止之界限，車輛停止時，其前懸部分不得伸越該
      線；車輛面對圓形紅燈表示禁止通行，不得超越停止線或
      進入路口，道路交通標誌標線號誌設置規則第170條第1項
      前段、第206條第1項第5款第1目亦規定甚明。另交通部82
      年4月22日交路（82）字第009811號函釋略以：「…二、為
      促使駕駛人回歸於對標線之認知，同時兼顧執法技術層面
      與大眾接受程度，茲將面對圓形紅燈時超越停止線或闖紅
      燈之認定敘述如后提供參考：（一）車輛面對圓形紅燈時
      仍逕予穿越路口至銜接路段，含左轉、直行、迴轉及右轉
      （依箭頭綠燈允許行駛者除外）即視為闖紅燈之行為。（
      二）有繪設路口範圍者：車輛無視於紅燈警示，有穿越路
      口之意圖，而車身已伸入路口範圍亦視同闖紅燈；若僅伸
      越停止線而未達路口範圍者，則視為不遵守標線指示。（
      可以處罰條例第60條第3項之規定處分之）。（三）無繪
      設路口範圍者：以車輛無視於紅燈號誌，而有穿越路口之
      企圖，其車身並已伸越停止線並足以妨害其他方向人(若
      有行人穿越道)、車通行者亦以闖紅燈論處；若僅車身伸
      越停止線則以不遵守標線指示視之。…」，復以交通部67
      年5月18日交路字第05341號函釋就路口範圍之界定略以：
      「一、畫有停止線而又有燈光號誌兩種設施之交岔路口應
      自停止線起算。…」，而主管機關基於職權因執行特定法
      律之規定，得為必要之釋示，以供本機關或下級機關所屬
      公務員行使職權時之依據，此即「解釋性行政規則」（司
      法院大法官釋字第548號解釋參照）。上開交通部函釋為
      處罰條例第8條所定之公路主管機關之上級機關，即交通
      部所發布，其對該條例所為之釋示乃屬「解釋性行政規則
      」之性質，與法律之本旨並無違誤，足堪為各級公路主管
      機關適用法律之參考。另除「紅燈右轉」之行為業經道路
      交通管理處罰條例於94年12月28日新增第53 條第2 項加
      以規範外，上開交通部82年4 月22日交路（82）字第0098
      11號函釋規範自得仍予以援用。再者，觀乎道路交通管理
      處罰條例第53條上開之修正的立法理由係謂：「汽車紅燈
      右轉之違規行為，其嚴重性未若闖紅燈直行、左轉彎或迴
      轉者，爰將紅燈右轉之行為另規定於第二項，並另為罰則
      之規定」等語，由此足證「紅燈右轉」亦屬闖紅燈的行為
      態樣之一，僅因其所造成之危險性相對較低，故特予新增
      修法予以酌減處罰，合先陳明。
（二）經查，本院當庭勘驗原告所提出之上開光碟，結果如下：
      「檔案名稱:ALK-2522，行車紀錄器影像時間2020/02/20 
      17：25：24，一般道路畫面檢舉車輛行駛於外側車道上，
      可見前方路口號誌為紅燈，車牌號碼000-0000號車輛行駛
      於檢舉車輛前方，於紅燈亮後仍繼續前行並使用右側方向
      燈慢速行駛至機車停等區後再往前超越停止線，並持續緩
      慢靠右行駛至行人穿越道，期間曾停頓大約一秒後又緩慢
      移動，其後畫面即結束。」此有109年11月18日調查證據
      筆錄附卷可參。依上開勘驗內容可知，原告於系爭路口燈
      號管制為紅燈時，仍持續打右轉方向燈、偏右緩慢前進，
      於超越停止線後仍偏右續行駛至行人穿越道上，依據上開
      法規及函釋見解，原告於畫有停止線又有燈光號誌之交岔
      路口，確有於紅燈時超越路口停止線、並持續行駛至行人
      穿越道上，應足認原告確有「駕車行經有燈光號誌管制之
      交叉路口紅燈右轉」之客觀違規事實，至為明確。
（三）原告雖於本件申訴時主張其係欲進入位於系爭路口之文具
      店的顧客專用停車位，無意亦毋庸右轉進入他向銜接路口
      ，僅暫停該處云云。惟由舉發光碟之內容及被告所提供之
      系爭路口及上開店家之顧客停車位相片可知（見本院卷第
      131-139頁），斯時該店家前方之汽車停車位業已停滿，
      僅店家右側尚留有空位，而由上開相片可知，該店家右側
      停車位的入口位於該路口之轉角處，該轉角之路緣邊線為
      紅實線，復因入口兩側各立有一枝路燈，是由原告斯時所
      行駛之方向及所在位置，如欲進入店家右側停車位，必然
      須穿過系爭路口停止線，再穿越行人穿越道後，始得右轉
      進入，參以上開勘驗光碟內容，原告顯於紅燈時穿越系爭
      路口停止線，再緩慢偏右行駛至行人穿越道上，且期間持
      續使用右轉方向燈等情，足認原告斯時確為紅燈右轉，其
      主張並無伸入路口範圍之意圖與行為，僅係暫停該處，且
      未壓到行人穿越道云云，尚難足採。
（四）原告雖另主張伊斯時車速極慢，且因已離開汽機車之行駛
      路徑，故並不妨害其他用路人之通行權益云云。惟查，前
      揭法條及函釋之規範圍目的，均係在要求車輛在面對圓形
      紅燈時，能停止車輛繼續前進，勿再進入該交岔路口，意
      使該交岔路口內之車輛淨空，以便與該道路交岔之另一道
      路用路人，可放心進入該交岔路口內而直行、左轉、右轉
      ，而不致發生路口內行車之危險。本件原告於面對「圓形
      紅燈」時，仍超越停止線，再行至行人穿越道上，已如前
      述，顯已影響行人及其他用路人使用該交岔路口之權益，
      亦已增加於路口內行車及行走之危險自明。再者，倘所有
      汽、機車駕駛人見道路交通主管機關所設置之標線、標誌
      或號誌，全憑個人主觀之認知或過往行經該處之認知而可
      恣意違反，則如何建立道路上所劃設標誌、標線或號誌之
      規制效力，交通安全之秩序亦將無從建立，其他用路人之
      生命、財產安全，亦將失去保障。從而，原告於前揭時間
      、地點，確有「駕車行經有燈光號誌管制之交岔路口紅燈
      右轉」之違規事實，被告據以裁處，洵屬有據。
（五）綜上所述，原告駕駛系爭車輛有於上揭時間、地點「駕車
      行經有燈光號誌管制之交叉路口紅燈右轉」之違規行為，
      被告依道交條例第53條第2項、第63條第1項第3款規定，
      裁處原告罰鍰600元，並記違規點數3點，並無違誤。原告
      以前述理由訴請撤銷原處分，為無理由，應予駁回。
七、本件判決基礎已臻明確，兩造其餘攻防方法及訴訟資料經本
    院斟酌後，核與判決結果不生影響，爰不一一詳予論述，併
    此敘明。
八、本件第一審裁判費為300元，應由原告負擔，並確定第一審
    訴訟費用額如主文第2項所示。
九、據上論結，本件原告之訴為無理由，依行政訴訟法第237條
    之7、第98條第1項前段、第237條之8第1項、第237條之9、
    第104條、民事訴訟法第93條，判決如主文。
中　　華　　民　　國　　109 　年　　12　　月　　25　　日
                       行政訴訟庭 法 官   林南薰
上為正本係照原本作成。
如不服本判決，應於送達後20日內，向本院提出上訴狀，其未表
明上訴理由者，應於提出上訴後20日內向本院補提理由書（均須
按他造人數附繕本）。上訴理由應表明關於原判決所違背之法令
及其具體內容，或依訴訟資料可認為原判決有違背法令之具體事
實。
中　　華　　民　　國　　109 　年　　12　　月　　25　　日
                                   書記官  陳麗麗